【裁判字號】    89,自,9
【裁判日期】    890701
【裁判案由】    妨害名譽
【裁判全文】
台灣新竹地方法院刑事判決                八十九年度自字第九號
    自  訴  人  甲○○
    自訴代理人  乙○○
    被      告  戊○○
    選任辯護人  徐國楨
右列被告因妨害名譽案件，經自訴人提起自訴訴，本院判決如左︰
    主  文
戊○○公然侮辱人，處罰金伍佰元，如易服勞役，以參佰元折算壹日。
    事  實
一、戊○○為甲○○、丙○○之子，其與甲○○、丙○○及其他兄弟姊妹早因家產析
    離之事而生有爭執。又因其母丙○○所有之土地為新竹縣政府徵收，其上之地上
    物補償由戊○○提出異議而發生爭議，遂由丙○○授權其夫甲○○及證人丁○○
    ，於民國八十八年七月二十一日上午九時三十分許，在新竹縣政府地政科中庭之
    公共場所進行協調。因戊○○執意親自與丙○○協調，不願與甲○○及丁○○協
    調，甲○○與戊○○乃發生口角，時戊○○即以「養父母像養二條狗一樣」之足
    以貶損甲○○之言語，公然侮辱甲○○。
二、案經甲○○提起自訴。
    理  由
一、訊據被告戊○○，矢口否認有何公然侮辱之犯行，辯稱，並無公然侮辱甲○○之
    行為，且甲○○並非其父云云。惟查，甲○○為戊○○之父業據丙○○證實無訛
    ，合先敘明。而被告於右開時、地以「養父母像養二條狗一樣」之語言侮辱自訴
    人之事實，業據自訴人指訴歷歷，核與證人即當日陪同甲○○一同前去協調之丁○○證述，因被告與自訴人發生爭執，被告辱罵甲○○，伊憤而將桌上的開水，
    潑向被告等語相符。復以新竹縣政府地政科之職員己○○亦到庭證述，雖未聽聞
    被告與自訴人間之爭執內容，但被告與自訴人間在當日確實因爭執不下，其始未
    予以協調等語。及被告與自訴人、被告之母丙○○等人早因家產析離之問題而生
    有嫌隙，此有丙○○張貼指責被告騙取其財產之廣告照片六幀附卷可參。再參證
    人丁○○證述之內容，連其自身向被告潑水之一不當行為，均坦然陳述，顯見其
    並未有迴護及誣指之語，是其證述，應可採信。本件事證明確，被告犯行堪以認
    定，應依法論科。
二、核被告所為係犯刑法第刑法第三百零九條第一項之公然侮辱罪。原審酌被告與自
    訴人及被告之母、兄弟姊妹早因家產析離一事不睦，今又財產問題無法協調，彼
    此口出惡言，及被告以上開言語辱罵自訴人，對於自訴人所產生之傷害程度等一
    切情狀，量處如主文所示之刑，併諭知易服勞役之折算標準。
三、自訴意旨另以被告於八十八年十二月十五日晚上九時許，因自訴人與丙○○由其
    子女陪同返回原與被告同住之新竹縣竹北市○○路普善巷七十五號住處取回禦寒
    之衣物，被告竟在上開住處庭院內阻擋自訴人及丙○○等人進入，且以「老烏龜
    」之言語，辱罵自訴人，因認此部分亦涉有公然侮辱之罪嫌。經查，公然者凡於
    特定或不特定多數人得以共聞共見之狀態下，始稱公然。經勘驗錄音帶，被告雖
    確實於上開時、地以「老烏龜」之言語辱罵自訴人。然被告辱罵自訴人之場所為
    自家之庭院，雖然當時有被告及自訴人雙方之子女及兄弟姊妹在場，然該場所顯
    為被告之住處，為被告私人活動之處，故難以形成特定或不特定人能共見共聞之
    狀態，縱然因偶然之情形而有特定多數人聚集其家中，或因隔音隔間不佳，使爭
    執之內容為路過之人所能聽聞，亦難謂此即構成公然之要件。故被告雖目無尊長
    ，口出惡言，但因其與公然侮辱之要件不符，自難以公然侮辱罪之罪責相繩。惟
    因此部分與上開有罪部分，於時間上及動機上皆因被告與自訴人長久以來家產析
    離之問題所衍生，此部分若成罪，顯出於概括犯意為之，應與有罪部分有連續犯
    之裁判上一罪關係，故不另為無罪之諭知。
據上論斷，應依刑事訴訟法第二百九十九條第一項前段，刑法第三百零九條第一項、
第四十一條，罰金罰鍰提高標準條例第一條前段、第二條，判決如主文。
中      華      民      國    八十九    年      七      月      一      日
                               臺灣新竹地方法院刑事第二庭
                                    法  官  黃小珮
右正本證明與原本無異。
如不服本判決，應於判決送達後十日內向本院提出上訴狀( 應附繕本 )，上訴於
臺灣高等法院。
                                    書記官  江靜玲
中      華      民      國    八十九    年      七      月      三      日
附錄：
刑法：第三百零九條第一項
公然侮辱人者,處拘役或三百元以下罰金。


司法院資訊處製作；財團法人民間司法改革基金會備份。
